# 长期股权投资的调整分录

提问人：yjhly2011 时间：2022-01-28 11:10:00
2021 年注会教材 94 页，长期股权投资的权益法逆流交易：【例6-11】甲企业于20×7年 1 月取得乙公司20%有表决权股份，能够对乙公司施重大影响。假定甲企业取得该项投资时，乙公司各项可辨认资产、负债的公允价值与其账面价值相同。20×7年 8 月，乙公司将其成本为 600 万元的某商品以 1000 万元的价格出售给甲企业，甲企业将取得的商品作为存货。至20×7年资产负债表日，甲企业仍未对外出售该存货。乙公司20×7年实现净利润为 3200 万元。假定不考虑所得税因素。甲企业在按照权益法确认应享有乙公司20×7年净损益时，应进行以下账务处理：乙公司经调整净利润=3200-(1000-600)=2800(万元）借：长期股权投资——损益调整 [28 000 000×20%] 贷：投资收益 5 600 000进行上述处理后，投资企业有子公司，在合并财务报表中，因该未实现内部交易损益体现在投资企业持有存货的账面价值当中，应在合并财务报表中进行以下调整：借：长期股权投资——损益调整[（10 000 000 –6 000 000） ×20%] 800 000贷：存货 800000 假定在20×8年，甲企业将该商品以 1000 万元的价格向外部独立第三方出售，因该部分内部交易损益已经实现，甲企业在确认应享有乙公司20×8年净损益时，应考虑将原未确认的该部分内部交易损益计入投资损益，即应在考虑其他因素计算确定的投资损益基础上调整增加 80 万元。 问题： 1 、 这里为什么会提到“投资企业有子公司，需要编制合并财务报表的”？单看本例题，甲企业只占乙公司20%股权，不存在控股关系，不需要编制合并财务报表，即进行正确的会计处理即可。为什么会有此假设，假设甲企业还有其他控制公司（比如控股丁公司80%股权，这样理解对吗） 2 、 不太理解在假设企业有子公司时的调整分录，存货减少 80 万能理解，但相应增加长期股权投资 80 万不太好理解，因为长期股权投资账面价值增加了。 3 、 教材在后面的顺流交易的例题中（例题是甲企业将某商品出售给乙公司），最后也假设“甲企业如需编制合并财务报表，在合并财务报表中对该未实现内部交易损益应在个别报表已确认投资损益的基础上进行以下调整：借：营业收入 （10 000 000 _20%_ ） _2 000 000_ 贷：营业成本 （ _6 000 000_ 20%） 1 200 000 投资收益 800 000这里的分录，同样对增加投资收益不太理解，因为投资收益增加了谢谢

回答人：chenyiwei
这个问题此前在本版面上有过详细讨论，相关帖子现在已经搜索不到了，但我当初回复的主要内容被摘录到了这篇文章中，可以看看：
[http://www.doczj.com/doc/000d244](http://www.doczj.com/doc/000d244) ... 0740be1ecd92-5.html

提问人：yjhly2011 时间：2022-01-30 09:11:06
陈版主您好，相关链接内容学习了，明白了调整的原因，另外，这种处理方式是由法规规定的，即如果存在合并财务报表，则需要这样处理，法规给出了处理的依据。如果不存在合并财务报表的情况，则不需要进行调整的相关处理，这样理解是否正确？谢谢

回答人：chenyiwei
是，只有在需要编制合并报表时，才在合并报表层面作出特殊的调整处理。